【裁判字號】    99,抗,1916
【裁判日期】    991228
【裁判案由】    聲明異議
【裁判全文】
臺灣高等法院民事裁定                  99年度抗字第1916號
抗  告  人  有限責任台南第三信用合作社
法定代理人  鄭慶玉
上列抗告人因與相對人黃懷輝間清償借款強制執行事件，聲明異
議，對於中華民國99年11月23日臺灣新竹地方法院99年度執事聲
字第52號所為裁定提起抗告，本院裁定如下：
    主  文
抗告駁回。
抗告程序費用由抗告人負擔。
    理  由
一、抗告意旨略以：本件強制執行事件於民國（下同）96年間聲
    請強制執行時，已具備執行名義之要件，嗣於執行程序中雖
    生執行名義不存在之情形，惟執行法院應於債務人依強制執
    行法第14條提起債務人異議之訴，取得廢棄執行名義或宣告
    不許強制執行之裁判後，始可停止強制執行。而本件執行名
    義即台灣台南地方法院（下稱台南地院）91南院鵬執慎字第
    11597號債權憑證（下稱第11597號債權憑證）迄未經該院通
    知撤銷，原法院竟駁回抗告人強制執行聲請，自屬無據。原
    裁定以本件執行名義無庸債務人依強制執行法第14條規定提
    起執行異議之訴已自始無效，適用法規自有違誤，亦違司法
    院院字第2776號解釋。又原法院就債務人黃懷輝之強制執行
    聲請駁回之始期，事涉國家賠償法及執行程序是否繼續有效
    之適用，另原裁定認聲請駁回之始期解釋並無敘明之必要，
    自屬理由不備，為此提出抗告，求為廢棄原裁定。
二、按「強制執行，依左列執行名義為之：一、確定之終局判決
    。二、假扣押、假處分、假執行之裁判及其他依民事訴訟法
    得為強制執行之裁判。…」、「債務人對於支付命令未於法
    定期間合法提出異議者，支付命令與確定判決有同一之效力
    。」為強制執行法第4條第1項、民事訴訟法第521條第1項所
    明定。又強制執行程序中，聲請人強制執行之聲請，有不合
    程式或不備其他法定要件者，執行法院應依強制執行法第30
    條之1準用民事訴訟法第249條第1項第6款規定裁定駁回之。
三、次按支付命令須經合法送達債務人收受後，債務人未於二十
    日之不變期間內向發支付命令之法院提出異議者，其支付命
    令始與確定判決有同一之效力，並發生實質上之確定力及執
    行力。此觀之民事訴訟法第521條自明。該二十日之不變期
    間，應自支付命令送達後起算，如未經合法送達，則二十日
    之不變期間無從起算，支付命令不能確定。另強制執行應依
    執行名義為之，執行法院對於執行名義是否有效成立，應加
    以審查。未確定之支付命令，不備執行名義之要件，其執行
    名義尚未成立，執行法院不得據以強制執行。法院誤認未確
    定之裁判為確定，而依聲請付與確定證明書者，不生該裁判
    已確定之效力。執行法院就該裁判已否確定，仍得予以審查
    ，不受該確定證明書之拘束。次查司法院院字第2776號解釋
    ，謂強制執行必廢棄執行名義或宣告不許強制執行之裁判已
    有執行力者，執行法院始得停止強制執行並撤銷已為之執行
    處分。係指執行法院依有效成立之執行名義實施強制執行之
    情形而言。倘執行名義不備要件，尚未有效成立，執行法院
    不得據以強制執行，即無適用該解釋之餘地（最高法院81
    年台抗字第114號判例意旨參照）。
四、經查，本件抗告人於96年8月14日持第11597號債權憑證（原
    債權憑證為台南地院86年5月28日85南院慶執清字第36376
    號債權憑證）向台南地院聲請對債務人蘇啟冬、黃懷輝二人
    之財產為強制執行，經該院以無管轄權移送原法院辦理，嗣
    經債務人黃懷輝聲明以台南地院85年度促字第12222號支付
    命令（下稱系爭支付命令）未合法送達為由聲明異議，經該
    院以97年1月2日85號促字第12222號裁定駁回後，仍有未服
    ，循序提起抗告、再抗告，嗣經臺灣高等法院台南分院97年
    重抗更(一)字第2號裁定以系爭支付命令未合法送達債務人黃
    懷輝為由，廢棄前揭裁定。台南地院並於99年8月3日以南院
    龍非午85促第12222號函撤銷債務人黃懷輝部分之確定證明
    書等情，有第11597號債權憑證附原法院96年度執字第21010
    號案卷、系爭支付命令、台南地院97年1月2日85號促字第
    12222號、臺灣高等法院台南分院97年度重抗字第3號、97年
    重抗更(一)字第2號、最高法院年度台抗字第72號民事裁定附
    台南地院85年度促字第12222號案卷、台南地院99年8月3日
    南院龍非午85促第12222號函附原法院96年度執字第21010號
    案卷可參，且經本院查核台南地院96年度執字第55745號、
    85年度促字第12222號、原法院96年度執字第21010號案卷證
    屬實，洵堪認定，據此，抗告人執以聲請強制執行之系爭支
    付命令既未經合法送達於債務人黃懷輝而未確定，揆諸前揭
    說明，自不備執行名義之要件，要不因台南地院誤認未確定
    支付命令為確定而付與確定證明書、或抗告人已執該支付命
    令聲請對債務人強制執行未獲全完清償，另換發債權憑證而
    有不同。從而，原法院就抗告人之強制執行聲請審查後，以
    抗告人聲請強制執行所執之系爭支付命令（嗣依序換發為85
    南院慶執清字第36376號債權憑證、系爭第11597號債權憑證
    ）未經合法送達債務人黃懷輝，此部分尚未確定，不備執行
    名義之要件為由（無從命補正），駁回抗告人對債務人黃懷
    輝部分之強制執行之聲請，並以原裁定駁回抗告人此部分之
    異議，核無違誤。是抗告人以本件係執行名義嗣後不存在，
    須經債務人異議之訴救濟始可停止執行，原裁定違反司法
    院院字第2776號解釋，且未敘明駁回伊對債務人黃懷輝強制
    執行聲請之始期云云，指摘原裁定不當，求予廢棄，亦無理
    由，應予駁回。
五、據上論結，本件抗告為無理由，爰裁定如主文。
中    華    民    國    99    年    12    月    28    日
                  民事第十庭
                      審判長法  官  張宗權
                            法  官  鄭純惠
                            法  官  周玫芳
正本係照原本作成。
本裁定除以適用法規顯有錯誤為理由外，不得再抗告。如提起再
抗告，應於收受後10日內委任律師為代理人向本院提出再抗告狀
。並繳納再抗告費新台幣１千元。
中    華    民    國    99    年    12    月    29    日
                            書記官  陳嘉文

司法院資訊處製作；財團法人民間司法改革基金會備份。
